【裁判字號】    97,易,3958
【裁判日期】    980323
【裁判案由】    詐欺
【裁判全文】
臺灣臺中地方法院刑事判決              97年度易字第3958號
公  訴  人  臺灣臺中地方法院檢察署檢察官
被      告  甲○○
                  （現另案於臺灣屏東監獄竹田分監執行中）
上列被告因詐欺案件，經檢察官提起公訴（97年度偵緝字第1093
號），本院判決如下：
    主  文
甲○○共同意圖為自己不法之所有，以詐術使人將本人之物交付
，處有期徒刑陸月，如易科罰金，以新臺幣壹仟元折算壹日。
    事  實
一、甲○○（綽號阿強、阿志）與姓名、年籍不詳，綽號「小劉
    」之成年男子、丁○○（經臺灣高等法院臺中分院以97年度
    上易字第1513號判處有期徒刑1 年2 月，緩刑3 年確定）及
    姓名、年籍不詳，綽號「阿豪」之成年男子及所屬詐欺集團
    成員數名，意圖為自己不法之所有，基於詐欺取財之犯意聯
    絡，推由甲○○、「小劉」負責收購人頭帳戶轉賣予丁○○
    ，再由丁○○售予「阿豪」及其所屬詐欺集團實施詐騙行為
    ，並約定如領取詐得款項發生困難時，丁○○、甲○○等人
    須負責聯絡帳戶所有人，協助領取詐得款項，彼此間分擔詐
    欺取財之行為。嗣於民國96年9 月初某日，甲○○與「小劉
    」在臺中市○○路與綏遠路口，以新臺幣（下同）3,000 元
    價格，向有幫助詐欺取財犯意之乙○○購買新光商業銀行（
    下稱新光銀行）臺中分行帳戶（帳號000-0000000000000 號
    ）存摺、提款卡、密碼及身分證影本後（乙○○部分，業經
    本院以97年度中簡字第2071號判處有期徒刑4 月確定），在
    臺中市旱溪河堤邊，以12,000元代價售予丁○○，再由丁○○以15,000元代價售予「阿豪」及其所屬詐欺集團作為詐欺
    所得款項之匯款帳戶。「阿豪」及其所屬詐欺集團取得上開
    帳戶後，於96年9 月12日9 時許，承前詐欺取財之犯意聯絡
    ，先推由1 名自稱中華電信員工之不詳成年男子，撥打電話
    至戊○○住處，向戊○○詐稱：其於新莊地區申請電話，欠
    款48,773元云云；後推由1 名自稱「謝育明刑警」之成年男
    子，佯稱：其身分遭歹徒冒用開戶，可能涉及臺北議員兇殺
    案，告知其帳戶將遭凍結云云，旋將電話轉給自稱「金管會
    林宏明主任」之成年男子，由該男子佯稱：會請乙○○檢察
    官開法院「公證帳戶」，叫我將存款存到該帳戶云云，致戊○○陷於錯誤，於同日10時50分許，至花蓮郵局辦理臨櫃轉
    帳，將300 萬元匯入乙○○上開帳戶，「阿豪」所屬詐欺集
    團成員即至新光銀行中華分行欲提領200 萬元，然為該行員
    發現有異，經以電話聯絡乙○○後，乙○○向該行員指示拒
    絕代領，「阿豪」乃聯絡丁○○，再由丁○○聯絡甲○○，
    由甲○○尋找乙○○，丁○○正與乙○○聯絡取款事宜時，
    「阿豪」所屬詐欺集團成員以「鄧榮峰」之名，在新光銀行
    南屯分行分別提領150 萬元及50萬元；另於不詳分行提領90
    萬元，再以提款機領款方式，將所餘款項提領一空，請乙○○協助取款一事因而作罷。嗣經警實施通訊監察，循線查獲
    上情。
二、案經戊○○訴請內政部警政署刑事警察局移送及臺灣臺中地
    方法院檢察署檢察官偵查起訴。
    理    由
壹、程序方面
    按被告以外之人於審判外之陳述，雖不符刑事訴訟法第159
    條之1 至第159 條之4 之規定，而經當事人於審判程序同意
    作為證據，法院審酌該言詞陳述或書面陳述作成時之情況，
    認為適當者，亦得為證據。當事人、代理人或辯護人於法院
    調查證據時，知有第159 條第1 項不得為證據之情形，而未
    於言詞辯論終結前聲明異議者，視為有前項之同意。刑事訴
    訟法第159 條之5 定有明文。查被告甲○○於本院審理時，
    對於本案偵查卷內之證據，均同意有證據能力（見本院卷10
    1 、102 頁），得採為本案之證據，迄至本案言詞辯論終結
    前，被告亦未聲明異議，有準備程序及審判筆錄在卷可考，
    經審酌卷內各該人員陳述時之情狀，均查無被違法取供或非
    出於自由意志之情形，相關書證亦查無違法取證或造假虛捏
    之情事，以之作為本案之證據，皆屬適當，依前揭規定，本
    判決以下所引用之證據均得為本案之證據。
貳、實體方面
一、訊據被告於本院坦承被害人戊○○於上揭時、地，遭「阿豪
    」所屬詐欺集團詐騙，將300 萬元匯入乙○○所有新光銀行
    臺中分行帳戶等情不諱，惟否認有何共同詐欺取財犯行，辯
    稱：不知道乙○○將帳戶存摺交給誰，不是我去收的云云（
    見本院卷16、102 頁）。惟查：
  (一)詐欺集團成員於96年9 月12日9 時許，推由姓名、年籍不詳
    ，自稱中華電信員工之成年男子，撥打電話至被害人戊○○
    住處，詐稱：其於新莊地區申請電話，欠款48,773元云云，
    後推由自稱「謝育明刑警」之成年男子，佯稱：其身分遭歹
    徒冒用開戶，可能涉及臺北議員兇殺案，告知其帳戶將遭凍
    結云云，旋將電話轉給自稱「金管會林宏明主任」之成年男
    子，由該男子佯稱：會請乙○○檢察官開法院「公證帳戶」
    ，叫我將存款存到該帳戶云云，致被害人戊○○陷於錯誤，
    於同日10時50分許，至花蓮郵局辦理臨櫃轉帳，將300 萬元
    匯入證人乙○○所有設於新光銀行臺中分行帳戶內等情，業
    據被害人戊○○於警詢及檢察官訊問時指訴甚詳（見警卷16
    、17頁，偵卷38、39頁），並有存款帳戶存提交易查詢明細
    表及客戶基本資料在卷可稽（見警卷55、56頁），此部分事
    實，堪以認定。
  (二)證人丁○○先於(1)警詢供稱：我是向甲○○（綽號阿強）以
    12,000元，於96年9 月間購得，我購得乙○○的存摺後，轉
    賣予「阿豪」，得款15,000元等語（見警卷9 、10頁）；復
    於(2)檢察官訊問時供稱：96年5 、6 月間，「阿豪」跟我說
    要我幫他收存摺，每本價格為15,000元，…之後我就找「小
    劉」、「阿強（即甲○○）」，我就請「小劉」、「阿強」
    提供帳戶給我，我給他們一本代價為11,000元至12,000元等
    語（見偵卷7 、8 頁）；再於(3)本院證稱：（問：乙○○的
    新光銀行臺中分行帳戶是如何而來的？）是甲○○交給我的
    。…我找小劉、阿強（甲○○）看看有沒有人願意提供帳戶
    ，我以一本12,000元或15,000元購買，…甲○○在臺中市旱
    溪的河堤邊將乙○○的帳戶存摺、印章交給我，至於有沒有
    將提款卡及密碼交給我，因為時間已久，我忘記了。我將乙○○的存摺、印章交給「阿豪」等語甚詳（見本院卷56頁）
    。依此，證人丁○○係將證人乙○○所有上開帳戶存摺、印
    章、提款卡及密碼售予「阿豪」之人，自然知悉證人乙○○
    帳戶之來源。而證人丁○○就如何取得證人乙○○所有上開
    帳戶存摺、印章、提款卡及密碼一節，前後所述一致。此外
    ，證人丁○○就其自身涉犯共同詐欺案件確定前後，對於帳
    戶來源一節，亦無變異供詞之情，均明確供稱係向被告購買
    證人乙○○帳戶，未因其自身案件之確定與否而有所不同。
    是證人丁○○上開所證，應與事實相符，堪以採信。至於被
    告於本院辯稱：乙○○的帳戶賣給那2 個阿弟仔，不是我賣
    給丁○○云云（見本院卷35頁），屬卸責之詞，不足採信。
  (三)此外，被害人戊○○於96年9 月12日10時50分，將受騙款項
    300 萬元匯入證人乙○○所有上開帳戶後，因證人乙○○辦
    理止付，「阿豪」所屬詐欺集團成員無法順利提領款項，因
    而要求證人丁○○聯絡證人乙○○，以便順利提領該筆款項
    之事實，業據被告於本院審理時坦承：丁○○打電話給我說
    乙○○帳戶辦理止付，讓丁○○無法將乙○○帳戶的錢提領
    出來，叫我帶丁○○去找乙○○，我就帶丁○○去臺中路的
    一家旅館找乙○○，…但是沒有找到她，我就打電話給乙○○，說丁○○在找她，叫她回來，乙○○告訴我不要管，事
    後會給我好處等語（見本院卷34頁），經核與(1)證人丁○○
    於警詢供稱：（問：你是否有撥打0000000000電話跟乙○○
    談論如何協助提領該筆300 萬元以及如何分錢的事情，請詳
    述之？）我當時向「阿強」詢問得知乙○○的電話為000000
    0000，我當時撥打該電話，結果是自稱乙○○的男友跟我交
    談，我請他們協助「阿豪」提領該筆款項，如果順利提領，
    會給予他們車馬費用，後來「阿豪」他們已自行將錢領出，
    所以就沒有再聯絡乙○○等語（見警卷9 頁）；(2)證人乙○○於本院證稱：銀行行員告訴我自稱我父親的友人要領款，
    我就告訴行員我要辦理止付，然後有人打電話來問我為何要
    止付，…（問：對方如何知道你的手機電話號碼？）我把帳
    戶賣給對方的時候，對方也害怕我騙他賣給他的帳戶不能使
    用，所以有抄下我的行動電話號碼等語相符（見本院卷29頁
    ），並有臺灣臺中地方法院檢察署通訊監察書及通訊監察譯
    文在卷可稽（見警卷37、42至53頁）。如此觀之，證人丁○○經「阿豪」告知無法提領證人乙○○帳戶內之款項時，聯
    絡被告即「阿強」而得知證人乙○○之電話。而證人乙○○
    於出售其所有上開帳戶後，收購帳戶成員為避免無法提領款
    項，亦留下證人乙○○之電話。依此，證人丁○○經「阿豪
    」所屬詐欺集團告知證人乙○○之帳戶無法提領現金時，欲
    得知證人乙○○之聯絡方式，必然要與當初收購帳戶之被告
    聯絡。而經證人丁○○與被告聯絡後，亦取得證人乙○○之
    聯絡方式。足見，被告於收購證人乙○○所有上開帳戶後，
    轉售予證人丁○○，並由證人丁○○出售予「阿豪」所屬詐
    欺集團成員，復協助「阿豪」所屬詐欺集團成員領取所詐得
    款項，益證證人乙○○所有上開帳戶，應係由被告收購無誤
    。至於證人乙○○先於(1)檢察官訊問時證稱：我將新光銀行
    帳戶，以3,000 元代價賣給2 位年輕人，之後「阿志（即在
    庭被告）」來找我，「阿志」問我還有沒有其他的帳戶可以
    用云云（見偵續卷43頁）；復於(2)本院證稱：（問：在庭的
    被告是否就是向你購買存摺的人？）不是。…（問：提示乙○○97年9 月11日檢察官訊問筆錄，偵訊時你有提到「賣給
    2 位年輕人，之後阿志《即庭上之被告》來找我，阿志問我
    還有沒有其他的帳戶可以用」，你所指的2 位年輕人是否包
    括阿志？）不包括云云（見本院卷29、30頁），均屬迴護被
    告之詞，不足採信。
  (四)又按金融帳戶為個人理財之工具，申請開設金融帳戶並無任
    何特殊之限制，一般民眾皆能自由申請開戶，並得同時在不
    同金融機構申請多數存款帳戶使用，乃眾所周知之事實；又
    一般人均有妥為保管及防止他人任意使用其帳戶之認識，縱
    特殊情況偶需交付他人使用，亦必深入瞭解用途及合理性，
    始予提供，且該等專有物品如落入不明人士手中，而未加以
    闡明正常用途，極易被利用為與財產有關之犯罪工具，且如
    為合法收入，本可自行向金融機構開戶使用，而無向他人購
    買帳戶之必要，此為吾人依一般生活認知所易於體察之常識
    ，而有犯罪意圖者，非有正當理由，竟徵求他人提供帳戶，
    客觀上可預見其目的，係供為某筆資金之存入，後再行領出
    之用，且該筆資金之存入及提領過程係有意隱瞞其流程及行
    為人身分曝光之用意，一般人本於一般認知能力均易於瞭解
    。況且，被告前於96年8 月中旬前某日，在不詳地點，將其
    所有渣打國際商業銀行（下稱渣打銀行）三義分行帳戶提供
    予詐欺集團使用，作為詐欺集團詐騙被害人匯款之人頭帳戶
    ，並經臺灣屏東地方法院以97年度簡字第1453號判決判處有
    期徒刑3 月等情，有上開判決書及起訴書列印本在卷可稽。
    是被告在收購證人乙○○所有新光銀行臺中銀行帳戶前，便
    已將其所有渣打銀行三義分行帳戶售予詐欺集團成員，供作
    被害人匯款使用。足見，被告於收購證人乙○○帳戶時，便
    明知其收購帳戶之目的，係供詐欺集團詐欺使用，且被害人
    戊○○遭詐騙後，將款項匯入證人乙○○之新光銀行臺中分
    行帳戶，復於「阿豪」所屬詐欺集團成員無法提領款項時，
    協助詐欺集團聯絡證人乙○○。是被告、「小劉」及證人丁○○將證人乙○○所有上開帳戶交付「阿豪」時，已知悉「
    阿豪」及其所屬詐欺集團係從事詐騙民眾之行為，竟仍同意
    加入該詐騙集團，負責收購帳戶存摺供詐騙集團成員向被害
    人詐騙取款之用，被告、「小劉」與證人丁○○已有參與犯
    罪構成要件之行為，自與「阿豪」及其所屬詐欺集團成員有
    犯意聯絡及行為分擔，而同屬詐欺取財之共同正犯甚明。至
    於證人丁○○於本院證稱：我的朋友在做職棒簽賭，跟我說
    需要帳戶，我就找「小劉」、被告看看有沒有人願意提供帳
    戶，我以1 本12,000元或15,000元購買云云（見本院卷56頁
    ），與事理不符，自難採為有利於被告之認定，併此說明。
  (五)綜上，本件事證明確，被告犯行，堪以認定。
二、按以自己共同犯罪之意思，參與實施犯罪構成要件以外之行
    為，或以自己共同犯罪之意思，事先同謀，而由其中一部分
    人實施犯罪之行為者，均為共同正犯（司法院釋字第109 號
    解釋可資參照）。又刑法上之幫助犯，固以幫助他人犯罪之
    意思而參與犯罪構成要件以外之行為而成立；惟所謂以幫助
    他人犯罪之意思而參與者，指其參與之原因，僅在助成他人
    犯罪之實現者而言，倘以合同之意思而參加犯罪，即係以自
    己犯罪之意思而參與，縱其所參與者為犯罪構成要件以外之
    行為，仍屬共同正犯（最高法院27年上字第1333號判例意旨
    可資參照）。且共同正犯之意思聯絡，原不以數人間直接發
    生者為限，即有間接聯絡者，亦包括在內。查被告、「小劉
    」及丁○○明知蒐購人頭帳戶，係作為提供詐欺被害人將款
    項匯入該等人頭帳戶，以掩飾犯罪所得，而逃避檢警機關之
    查緝，該人頭帳戶顯係詐欺集團取得詐欺所得之重要工具，
    渠等將乙○○所有帳戶存摺等物交付「阿豪」及其所屬詐騙
    集團，並約定如領取詐得款項發生困難時，丁○○、甲○○
    等人須負責聯絡帳戶所有人，協助領取詐得款項，顯係基於
    與該詐騙集團成員分擔詐欺取款之部分行為，且具有合同完
    成詐欺行為之意思，仍應論以共同正犯。是核被告所為，係
    犯刑法第339 條第1 項之詐欺取財罪，並與「小劉」、丁○○、「阿豪」、自稱「中華電信員工」、「謝育明刑警」及
    「金管會主任林宏明」、「鄧榮峰」等不詳成年男子數名間
    ，有犯意聯絡及行為分擔，均為共同正犯。爰審酌被告正值
    青壯，竟不循正途賺取所需，從事為詐欺集團收購帳戶之分
    工行為，及其於「阿豪」所屬詐欺集團成員中，所負責之事
    務為收購人頭帳戶，再轉售予丁○○售予「阿豪」所屬詐欺
    集團，屬犯罪階層中較低之位階，僅因將乙○○所有人頭帳
    戶轉手售予丁○○，與「小劉」共同賺取9,000 元，得款金
    額不高，且依現存證據，僅能認定收購乙○○1 人之帳戶，
    復無證據證明其有朋分行騙所得300 萬元之情事，暨犯後否
    認犯行等一切情狀，量處如主文所示之刑，併宣示如易科罰
    金之折算標準。檢察官起訴書求處有期徒刑2 年，應屬過重
    ，併此說明。
據上論斷，應依刑事訴訟法第299 條第1 項前段，刑法第28條、
第339 條第1 項、第41條第1 項前段，刑法施行法第1 條之1 ，
判決如主文。
本案經檢察官丙○○到庭執行職務
中    華    民    國    98    年    3     月    23    日
                  刑事第十一庭  審判長法  官  楊文廣
                                      法  官  劉敏芳
                                      法  官  柯志民
以上正本證明與原本無異。
如不服本判決應於收受判決後10日內向本院提出上訴書狀，並應
敘述具體理由；其未敘述上訴理由者，應於上訴期間屆滿後20日
內向本院補提理由書（均須按他造當事人之人數附繕本）「切勿
逕送上級法院」。
                                      書記官  賴亮蓉
中    華    民    國    98    年    3     月    23    日
論罪之法條全文：
刑法第339條
意圖為自己或第三人不法之所有，以詐術使人將本人或第三人之
物交付者，處五年以下有期徒刑、拘役或科或併科1 千元以下罰
金。
以前項方法得財產上不法之利益或使第三人得之者，亦同。
前二項之未遂犯罰之。


司法院資訊處製作；財團法人民間司法改革基金會備份。
